【裁判字號】    88,易,1470
【裁判日期】    900725
【裁判案由】    竊盜等
【裁判全文】
臺灣桃園地方法院刑事判決                        八十八年度易字第一四七號
    公  訴  人  臺灣桃園地方法院檢察署檢察官
    被      告  丁○○
    右  一  人  呂理胡律師
    選任辯護人  潘維成律師
                乙○○
                甲○○
                戊○○
右列被告等因竊盜等案件，經檢察官提起公訴（八十七年度偵字第一七二八一號），
本院判決如左：
    主  文
丁○○共同違反管制使用土地，經該管縣政府限期令其變更使用，而不依限變更土地
使用恢復土地原狀之規定，處拘役肆拾日，如易科罰金，以參佰元折算壹日。
乙○○共同違反管制使用土地，經該管縣政府限期令其變更使用，而不依限變更土地
使用恢復土地原狀之規定，處拘役伍拾日，如易科罰金，以參佰元折算壹日。又竊盜
，處拘役伍拾日，如易科罰金，以參佰元折算壹日。應執行拘役玖拾日，如易科罰金
，以參佰元折算壹日。
甲○○、戊○○無罪。
    事  實
一、丁○○係坐落於桃園縣楊梅鎮○○○段第六五九之一號土地、第六六０號土地之
    所有權人，其明知上開土地均已經桃園縣政府公告編定為特定農業區農牧用地，
    非經主管機關許可，不得為農牧以外之使用，竟仍於民國八十六年十月二十日起
    八十七年十月二十日止，將上開第六五九之一號土地以年租新台幣（下同）十二
    萬元之代價，出租予詹益鈞（經檢察官另行簽分偵辦）、乙○○挖掘及堆放砂石
    ；而與詹、姜二人，共同違反區域計畫法分區使用管制之規定。
二、乙○○於承租上開六五九之一號土地後，復意圖為自己不法之所有，並基於概括
    犯意，自八十七年十月二十九日起至同年十月三十一日止，以每車新台幣（下同
    ）三千元之代價，分別僱請不知情之甲○○、戊○○，由甲○○操作挖土機，在
    上開六六０號土地上挖掘砂石，戊○○則駕駛ＧＭ－五一一號營業用大貨車，將
    採得之砂石載送至台北縣新店市○○路之砂石場堆放，伺機販售牟利。
三、嗣於八十七年十月三十一日下午七時許，為警據報在上址六六０號土地上查獲甲○○、戊○○，並扣得乙○○提供之挖土機一台，始知上情；而於偵查中由檢察
    官移請桃園縣政府分別於八十七年十一月三十日，以八七府地用字第二四一四一
    ０號函請丁○○於八十七年十二月二十一日前將第六五九之一號土地恢復原狀；
    另以八七府地用字第二四一四一六號函請丁○○、乙○○於八十七年十二月十一
    日前將第六六０號土地恢復原狀。詎桃園縣楊梅鎮公所於八十八年四月八日派員
    勘查第六六０號土地結果，仍未恢復；嗣丁○○、乙○○於經檢察官偵查起訴後
    ，始將該六六０號土地恢復原狀。
四、案經桃園縣警察局警察局桃園分局、桃園縣政府分別移請臺灣桃園地方法院檢察
    官偵查起訴。
    理  由
壹、有罪部分：
一、訊據被告丁○○、乙○○固均坦承於右揭時地，由丁○○將上開已經編定為農牧
    用地之第六五九之一號土地出租予詹益鈞、乙○○堆放砂石，違反土地分區管制
    使用之規定，而乙○○所堆放之砂石越界至隔鄰同為陳某所有之第六六０號土地
    ，嗣二人分別收受桃園縣政府上開函文，限期命渠等將上開土地恢復原狀，惟屆
    期仍未恢復等事實不諱，然均否認有何違反區域計畫法犯行，被告乙○○並否認
    有何竊盜犯行。被告丁○○辯稱：我有告乙○○的先生詹益鈞，要他將土地恢復
    原狀還給我云云。被告乙○○辯稱：我在丁○○土地上是堆土，不是挖土，沒有
    採他的砂石云云。經查：
（一）被告丁○○違反管制土地使用之規定，將上開六五九之一號土地出租予詹益鈞
      、乙○○堆放、挖掘砂石，被告乙○○又私行越界至六六０號土地挖掘、堆放
      砂石，嗣經警當場查獲不知情之甲○○、戊○○在六六０號土地挖掘砂石，於
      偵查中經檢察官移由桃園縣政府限期命丁○○將六五九之一號土地恢復原狀，
      命丁○○、乙○○將六六０號土地恢復原狀，惟屆期經桃園縣楊梅鎮公所派員
      訪查結果，六六０號土地並未恢復等情，業經共同被告戊○○、甲○○分別於
      警訊、偵查中自承在卷（偵卷第十頁反面、第三十二頁反面），並經證人即楊
      梅鎮公所查報人員吳業成、己○○、查獲警員鄭紹廷到庭結證屬實（本院八十
      九年八月三日、八月十七日筆錄），復有桃園縣政府八十七年十一月三十日八
      七府地用字第二四一四一０號函、八十七年十一月三十日八七府地用字第二四
      一四一六號函、桃園縣政府土石案件巡察工作日誌各一份，桃園縣楊梅鎮公所
      八十八年四月十四日楊鎮民字第八八００六四八二號函暨所附使用檢查表、違
      反使用編定檢查及處理表、現場照片四張（以上附於他字卷內），現場照片十
      一張、保管條一張（以上附於偵字卷內），及證人吳業成庭呈之現場巡察照片
      一本共十四張（附於本院卷）附卷可稽，即被告丁○○、乙○○亦均不否認已
      分別收受上開桃園縣政府函文之事實（本院九十年七月十一日筆錄）。
（二）雖被告陳某辯稱：我有告詹益鈞要他還土地，我也是受害人云云，且經本院調
      取本院八十七年度訴字第四五一號民事案卷核閱屬實，並有該件判決書可稽，
      惟被告陳某既經桃園縣政府勒令限期將六五九之一號、六六０號土地恢復原狀
      ，且知悉上開期限，即負有將土地恢復原狀之義務，並不因乙○○同負該項義
      務，或該項違法使用應歸責乙○○而有不同，而其又無不能恢復原狀之情事，
      乃未按期雇工將六六０號土地清除或設法恢復，即已成罪。至其在上開期限內
      對承租人詹益鈞提起民事訴訟，請求詹某將土地恢復原狀，並非適切之恢復方
      法，不能認係正當。況六五九之一號土地在八十七年十一月間，猶有傾倒廢土
      及廢棄物，六六０號土地在八十七年四月間並已堆放大量砂石，此觀上開民事
      案卷內附照片自明，均非短期內一蹴可幾，且外觀而言一望即知，而上開時間
      相較雙方締約之八十六年十月二十日，幾達半年、一年之久，以此對照證人丙○○陳稱：租六五九之一號土地給詹益鈞、乙○○是供他們停放車子，不能放
      其他東西云云，如謂被告陳某就乙○○堆放砂石不知情，顯難採信。是被告陳
      某此部分所辯，並不足採。至六五九之一號土地經桃園縣政府於八十七年十一
      月十三日勘查結果，雖有傾倒廢土及事業廢棄物情形，並經該府於其後十一月
      三十日函令被告陳某將土地恢復原狀，惟此後未再予查報，而經本院到場勘驗
      結果，六五九之一號土地已經覆蓋紅沙土，並種有蕃薯葉，有巡查工作日誌及
      本院八十八年八月九日勘驗筆錄各一份可考，自卷附證據以觀，無從認定被告
      陳某就六五九之一號土地，未依限恢復原狀，附予敘明。
（三）被告乙○○辯稱：是清除堆土，不是挖土，沒有採六六０號地上砂石云云，被
      告丁○○、甲○○及證人丁○○之兄丙○○亦附和其說，惟渠等所述與上開事
      證不符，且觀諸八十七年十月三十一日警員查獲甲○○、戊○○之現場採證照
      片（附於偵卷內），編號二照片中之土石係按大型石塊（即級配）、瑣碎細石
      與沙土分堆放置，顯然經過人為分類，編號七照片中尚有一坑，此與共同被告
      甲○○在偵查中所稱：現場有堆級配，叫我挖給拖車載去，坑是我挖的，挖出
      來的石頭和少量的土放到拖車上，我不知道載去哪裡等語相符（偵卷第三十二
      頁反面），又編號三照片中有怪手挖掘痕跡，且縱切面平整，並有相當深度，
      而挖掘處樹根盤節裸露，非短期內可能長成，顯係有意就地向下挖掘，並非清
      除堆積之土石，誤將原地面破壞，至經本院調閱上開民事案卷結果，上開卷附
      六六０號土地照片雖確有堆放大量土石，惟該照片至遲應在該事件繫屬即八十
      七年四月十四日前所拍攝，其時間尚在警員及楊梅鎮公所人員查獲時間之前，
      並不足以證明此後有無採取砂石。是依現有證據以觀，應可認被告乙○○上開
    所辯，及共同被告陳某、李某、證人丙○○所述，沒有挖土云云，為不可採。
      又乙○○向陳某租用者，係六五九之一號土地，至六六０號土地則非租用範圍
      ，從而乙○○挖掘六六０號地上砂石，即屬竊盜，並堪認定。
（四）公訴人雖認被告乙○○與其夫詹益鈞共犯本件竊盜犯行，惟詹益鈞前因車禍受
      傷，並於八十七年十月二十九日經鑑定為重度殘障，此經被告乙○○陳明在卷
      ，並有詹益鈞殘障手冊、健保證明卡等件在卷可考，對照本件竊盜犯行係在八
      十七年十月二十九日，似難謂詹某知情或分擔犯行，詹益鈞又因病無法應訊，
      無從調查，是應認公訴人此部分所述，尚難採取，併予敘明。
（五）綜上所述，本件事證已臻明確，被告丁○○、乙○○所辯無非卸責之詞，並不
      足採，渠等犯行均堪認定。
二、查被告丁○○、乙○○行為後，區域計畫法第二十二條業經修正，將原處六個月
    以下有期徒刑、拘役或三千元罰金之刑度，提高為六個月以下有期徒刑或拘役，
    並於八十九年一月二十六日由總統公布施行。且刑法第四十一條第一項亦於九十
    年一月四日修正，將原犯最重本刑為三年以下有期徒刑以下刑之罪，而受六月以
    下有期徒刑或拘役之宣告，因身體、教育、職業或家庭之關係，執行顯有困難者
    ，得以一元以上三元以下折算一日，易科罰金之規定，修正為「犯最重本刑為五
    年以下有期徒刑以下刑之罪，而受六個月以下有期徒刑或拘役之宣告，因身體、
    教育、職業、家庭之關係或其他正當事由，執行顯有困難者，得以一元以上三元
    以下折算一日，易科罰金」，並於九十年一月十日由總統公布施行，於同年一月
    十二日生效。是被告等行為時法為區域計畫法、刑法之舊法，中間時法為區域計
    畫法之新法及刑法之舊法，裁判時法則為區域計畫法、刑法之新法，三者經依新
    舊法綜合比較結果，以行為時法對被告等最為有利，應依刑法第二條第一項但書
    規定，適用修正前之法律。次按區域計畫公告實施後，不屬區域計畫法第十一條
    之非都市土地，應由有關直轄市或縣市政府，按照非都市土地分區使用計畫，製
    定非都市土地使用分區圖，並編定各種使用地，報經上級主管機關核備後，實施
    管制，區域計畫法第十五條前段訂有明文。核被告丁○○、乙○○違反上開規定
    ，未依限變更土地使用之所為，均係犯區域計畫法第二十二條之罪。被告乙○○
    採取六六０號土地砂石之所為，則係犯刑法第三百二十條第一項之竊盜罪。被告
    丁○○、乙○○及詹益鈞三人就上開違反區域計畫法之犯行間，有犯意聯絡及行
    為分擔，為共同正犯；另公訴人認被告乙○○與詹益鈞就上開竊盜犯行間為共同
    正犯，雖非無見，惟自詹益鈞受傷時日推算，尚難認定二人共謀，是公訴人此部
    分所述應非可取。被告乙○○所犯上開二罪間，方法不同，行為有異，顯係分別
    起意，應予分論併罰。爰審酌被告等犯罪之動機、目的、手段，被告等事後已將
    土地恢復原狀，渠等犯後雖未坦承犯行，惟態度尚稱良好等一切情狀，分別量處
    如主文所示之刑，並均諭知易科罰金之折算標準，另就被告詹春欄部分，定其應
    執行之刑。查扣挖土機一台雖為被告乙○○所有供犯罪所用之物，惟價值甚高，
    沒收不合比例原則，不予沒收。
三、被告丁○○在審理時未經許可先行離庭，爰不待其陳述逕行判決。
貳、無罪部分：
一、公訴意旨另以：乙○○、詹益鈞於右揭時地，向丁○○承租上開六五九之一號土
    地後，即共同意圖為自己不法之所有，並均基於概括犯意，自八十七年十月二十
    九日起，以每車三千元之代價，分別僱請同具犯意聯絡之被告甲○○、戊○○，
    由被告甲○○操作挖土機，在上開六五九之一號土地，及同段六六０號土地上挖
    掘砂石，被告戊○○則駕駛ＧＭ－五一一號營業用大貨車，將採得之砂石載送至
    台北縣新店市○○路之砂石場堆放，伺機販售牟利。因認被告甲○○、戊○○所
    為，亦涉有違反區域計畫法、竊盜等罪嫌。
二、訊據被告甲○○及戊○○固不否認於右揭時地，為警查獲在上址挖掘、載運砂石
    之事實，惟均否認有何違反區域計畫法、竊盜等犯行。被告甲○○辯稱：我是按
    乙○○指示，在堆砂石並清除砂石，沒有要盜採砂石等語，被告戊○○辯稱：我
    開車剛到，還沒有載就被查到，不知道堆置砂石和清理砂石的情況，也不知道有
    盜採砂石的事情等語。
三、按犯罪事實應依證據認定之，無證據不得推定其犯罪事實，刑事訴訟法第一百五
    十四條訂有明文。經查，公訴人認被告甲○○、戊○○二人涉有上開犯行，無非
    係以被告李、黃二人、共同被告乙○○等自白、現場照片十一張、桃園縣政府、
    桃園縣政府楊梅鎮公所函文、使用檢查表、違反使用編定檢查及處理表、保管條
    一張等件，為其論據。經查，乙○○向丁○○租用六五九之一號土地，復私自盜
    採隔鄰六六０號土地砂石，二人嗣均收受桃園縣政府函文，限期勒令將土地恢復
    原狀等情，雖如前述，惟收受桃園縣政府函文者係丁○○、乙○○，又該六六０
    號土地是否姜女向陳某租用？亦僅姜、陳二人方始知曉，而衡情被告李、黃二人
    受僱到場工作，應無事先向雇主乙○○查問上開事項之理，共同被告乙○○復辯
    稱：並未挖土，是要清土云云，遑論告稱二人違反區域計畫法、竊盜之事，佐以
    被告甲○○係查獲當日到場工作，被告戊○○亦僅到場工作二日，各有其警訊筆
    錄可稽（偵卷第六頁反面、第十頁反面），是被告等辯稱不知情等語，尚堪採信
    。此外，復查無其他積極證據，足資認定被告甲○○、戊○○有何公訴意旨所指
    之犯行。是被告等犯行既屬不能證明，依上說明，自應為無罪之諭知。
據上論斷，應依刑事訴訟法第二百九十九條第一項前段、第三百零一條第一項、第三
百零五條，修正前區域計畫法第二十二條，刑法第二條第一項但書、第二十八條、第
三百二十條第一項、第五十一條第六款，修正前刑法第四十一條，罰金罰鍰提高標準
條例第一條前段、第二條，判決如主文。
本案經檢察官陳雅譽到庭執行職務。
中        華        民        國    九十    年    七    月    二十五    日
                                臺灣桃園地方法院刑事第五庭
              法  官     陳彥宏
右正本證明與原本無異。
如不服本判決，應於送達後十日內，向本院提出上訴狀。
                                    書記官    翁其良
中      華      民      國      九十    年    七    月    二十五    日
論罪法條：區域計畫法第二十二條、刑法第三百二十條第一項
刑法第三百二十條
意圖為自己或第三人不法之所有，而竊取他人之動產者，為竊盜罪，處五年以下有期
徒刑、拘役或五百元以下罰金。
意圖為自己或第三人不法利益，而竊佔他人之不動產者，依前項之規定處斷。
前二項之未遂犯罰之。
區域計劃法第二十二條
違反前項規定不依限變更土地使用或拆除建築物恢復原狀者，依行政執行法辦理外，
並得處六個月以下有期徒刑、拘役或科三千元以下罰金。


司法院資訊處製作；財團法人民間司法改革基金會備份。
